【裁判字號】    92,重上更(三),16
【裁判日期】    920618
【裁判案由】    殺人未遂等
【裁判全文】
臺灣高等法院高雄分院刑事判決                九十二年度重上更(三)字第一六號
    上  訴  人
    即  被  告  丙○○
    上  訴  人
    即  被  告  吳知遠
    共      同
    選任辯護人  施吉安
右上訴人等因殺人未遂等案件，不服臺灣高雄地方法院八十四年度訴字第二四九三號
中華民國八十六年四月十四日第一審判決（起訴案號：臺灣高雄地方法院檢察署八十
四年度偵字第二二八二九號），提起上訴，判決後，經最高法院第三次發回更審，本
院判決如左：
    主  文
原判決撤銷。
丙○○共同意圖供自己犯罪之用，而持有軍用槍彈，處有期徒刑壹年陸月。改造手槍
壹支（含彈匣壹個）沒收。
吳知遠共同意圖供自己犯罪之用，而持有軍用槍彈，處有期徒刑壹年肆月。改造手槍
壹支（含彈匣壹個）沒收。
    事  實
一、緣丙○○、吳知遠於民國八十四年八月十三日凌晨一時許，與友人在高雄市○○
    區○○路與復興路口之「羅馬ＫＴＶ」店內飲酒唱歌，丙○○與戊○○因細故發
    生爭執，戊○○夥同在場之友人多人圍毆丙○○（傷害部分未據告訴，檢察官未
    起訴）。丙○○嗣於當晚、在高雄市○○區○○路「山手線電動玩具遊藝場」內
    ，將此情況告知已成年之友人綽號「阿發」後，受綽號「阿發」之慫恿，丙○○
    夥同吳知遠及綽號「阿發」暨其不詳姓名之成年友人，前往戊○○經常逗留之高
    雄市○○區○○路一八二號大眾檳榔攤找戊○○報復（具傷害之犯意），阿發竟
    將具殺傷力可發射子彈之仿半自動手槍之改造手槍（含彈匣一個）一支，及具殺
    傷力之子彈二顆（即可供軍用之槍枝子彈）、不具殺傷力之改造子彈二顆，共四
    顆，交予丙○○持有，丙○○、吳知遠因而與綽號阿發之成年人共同意圖供自己
    犯罪之用，而持有軍用槍彈。不料到場後，綽號「阿發」者及另一名男子戴口罩
    ，分持刀械（非槍砲彈藥刀械管制條例之刀械）進入該檳榔攤內擬強押戊○○外
    出，但遭戊○○奮力反抗，「阿發」等人遂持刀欲砍傷戊○○，戊○○旋以左手
    挌檔，致其左手虎口成傷，戊○○轉身逃離，又遭該二名持刀者自後追上，持刀
    砍傷背部，戊○○因而受有右背裂傷、左虎口部裂傷、大姆指內收橫肌、內收斜
    肌、內收姆肌斷裂、指動脈、靜脈及指神經斷裂等傷害（戊○○於原審自訴案中
    業已撤回傷害告訴）。此際，丙○○見狀，對空先後射擊二發子彈，其中一發因
    跳彈擊中自隔壁開門察看之乙○○之右手肘成傷（乙○○於偵查中業已撤回傷害
    告訴），綽號「阿發」者及該名不詳姓名成年男子與丙○○、吳知遠等人見狀，
    四散逃離。丙○○與吳知遠於案發後，共同攜帶該把改造手槍（含彈匣一個）及
    改造無殺傷力之子彈二顆逃亡，經其家人與警方聯絡，於八十四年八月十七日六
    時許攜帶該把改造手槍（含彈匣一個）及「阿發」所有之改造無殺傷力之子彈二
    顆，在桃園縣中壢市○○○路交流道旁向警方投案而扣押之。
二、案經戊○○、乙○○訴由高雄市政府警察局新興分局報請台灣高雄地方法院檢察
    署檢察官偵查起訴。
    理  由
一、訊據上訴人即被告丙○○坦承因被戊○○毆打，因而於山手線電動玩具店將上情
    告知綽號「阿發」者，乃由吳知遠帶領，共乘一輛計程車至戊○○經常逗留之大
    眾檳榔攤找戊○○，抵達後「阿發」交付一支手槍予丙○○持有，囑其於危急時
    再開槍，因而持有上開手槍、子彈，旋「阿發」及另一名男子進入店後事情鬧大
    ，只有朝上開二槍等情不諱。上訴人即被告吳知遠則辯稱：沒有帶人進去，不知
    道戊○○在那裡出入，也不知道阿發要過去那裡，會帶刀是因為從事日本料理而
    攜帶水果刀云云。
二、經查：
  (一)被告丙○○自警訊、檢察官偵查、原審審理以迄本院上訴歷審調查審理，均不否
    認係因遭戊○○傷害，而受其友阿發之慫恿，夥同吳知遠、阿發及另一不詳姓名
    之成年男子分別攜帶槍枝、子彈及刀械前往找戊○○，雖曰意在理論，但到場後
    ，則引發傷害，被告丙○○並開槍等情，果係純為理論，自毋庸多人攜帶多種兇
    器，其係意圖報復傷害對方以討回公道情極甲顯。
  (二)查扣押之改造手槍一支、子彈二顆，經送請法務部調查局鑑定結果，認為「改造
    手槍一支，係仿半自動手槍製造之玩具槍，槍管材質為塑膠，以打擊底火為動力
    ，機械性能良好，至於是否具殺傷力，請卓參隨附之槍枝殺傷力鑑驗說甲。改造
    子彈二顆，均經拆解檢視，具金屬彈頭、底火及微量火藥，尚不具足量之動能，
    認不具殺傷力」，此有該局八十四年八月二十六日刑鑑字第七六七一０號鑑驗通
    知書在卷足憑（見第一六一六五號偵查卷第四十七頁）。又依卷附之「槍枝殺傷
    力鑑驗說甲」認為發射動能達二０焦耳／平方公尺以上，足以穿入人體皮肉層即
    具有殺傷力。且丙○○所持有之槍彈，實際上已射擊二發，並誤傷乙○○，告訴
    人乙○○被槍傷後，經送往高雄醫學大學附設中和紀念醫院急救，該醫院醫師楊
    錦江於本院前審調查時到庭證述：「八十四年八月十三日晚上十時許，他（乙○○）來高醫急診，是總醫師負責開刀，開完刀是八月十四日凌晨一時四十分，我
    是主治醫師」、「其右手肘前臂關節附近，子彈射入其肌肉接近尺骨部位，子彈
    未穿透其骨頭，為骨頭檔住，醫師開刀從其傷口將子彈取出」等語（見本院上訴
    卷第一二七頁）。被告丙○○持前揭改造手槍射擊，其子彈穿入乙○○肌肉，直
    抵骨頭處，此亦有高雄醫學大學附設中和紀念醫院急診處理紀錄單、受傷略圖、
    護理紀錄附卷可稽（見本院上訴卷第一二九頁），依前述說甲，該手槍之發射動
    能，既已使子彈穿入人體皮肉層，足徵上開手槍及已發射之二顆子彈，確實具有
    殺傷力。
三、核被告丙○○、吳知遠未經許可無故持有具殺傷力之上開手槍及已發射之二顆子
    彈。係犯修正前槍砲彈藥刀械管制條例第十條第三項及第十一條第三項之未經許
    可無故持有可發射金屬或子彈具有殺傷力之改造手槍及彈藥罪，該法條業經於八
    十六年十一月二十四日修正公布，同月二十六日生效，又於八十九年七月五日修
    正公布，復於九十年一月十日再度修正公布，各增列意圖供犯罪之用之處罰條文
    ，原第十條第三項及第十一條第三項，均變更為第十一條第四項及第十二條第四
    項；原第十條第三項規定為「未經許可無故持有、寄藏或意圖販賣而陳列第一項
    所列各式槍砲（其他可發射金屬或子彈具有殺傷力之各式槍）之一者，處三年以
    下有期徒刑。」，原第十一條第三項規定為「未經許可無故持有、寄藏或意圖販
    賣而陳列彈藥者，處三年以下有期徒刑。」，八十六年修正後之刑度第十一條第
    四項規定為「未經許可，持有、寄藏或意圖販賣而陳列第一項所列槍砲者，處一
    年以上七年以下有期徒刑，併科新台幣七百萬元以下罰金。」，第十二條第四項
    規定為「未經許可，持有、寄藏或意圖販賣而陳列子彈者，處五年以下有期徒刑
    ，併科新台幣三百萬元以下罰金。」，爾後八十九年及九十年修正公布之刑度均
    同。依刑法第二條第一項規定，比較新舊法適用，以舊法之刑度較輕有利於被告
    ，故仍應適用修正前槍砲彈藥刀械管制條例第十條第三項及第十一條第三項，惟
    被告等係意圖供犯傷害罪之用而持有槍、彈，而具殺傷力性能之槍枝、子彈，均
    可供軍用，此不僅經最高法院第一次發回更審時指甲，亦早經國防部八十三年一
    月二十四日以８３崑峻字第五三二號函復司法院在案，故被告持具殺傷力之改造
    手槍、子彈，既可供軍用，係犯刑法第一百八十七條之罪，與上述槍砲彈藥刀械
    管制條例第十條第三項、第十一條第三項，係法條競合，應適用較重之刑法第一
    百八十七條之罪論處。又按槍彈之持有，並非必需親自持有，如有共同犯意，而
    由其中一人持有，即可構成共同持有槍彈之罪（參照最高法院七十九年台非字第
    二六四號判決意旨）。被告丙○○及吳知遠，初未共同持有，僅係「阿發」持有
    之，而係於八十四年八月十三日晚上，受「阿發」之慫恿而夥同「阿發」及另一
    不詳姓名之成年人，意圖供自已犯罪之用，受「阿發」之交付，而持有該槍彈及
    刀械前往報復傷害，事後並二人攜此槍枝及無殺傷力之子彈二顆逃亡，被告丙○○及吳知遠與綽號「阿發」並另一不詳姓名之成年人，有犯意聯絡及行為分擔，
    為共同正犯。公訴意旨未敘甲吳知遠係共同正犯，自有未合。又被告犯本案後，
    警員即實施偵查，並懷疑係被告等二人所為等情，已據警員鄧國泰到庭證實（原
    審卷一００頁及背面），故被告於案發後向警投案，並不符合自首要件，亦併予
    敘甲。
四、原審就此部分為科刑之判決，固非無見，惟(一)被告等並無殺人之犯意，原判決就
    後述不成立犯罪之部分，認成立犯罪，而依裁判上一罪之關係，依殺人未遂罪處
    斷，自有未合。(二)前揭改造手槍子彈具有殺傷力，業如前述；原判決認為無殺傷
    力，自有未洽。被告等上訴意旨否認殺人犯意，尚非全無理由，應由本院撤銷改
    判，爰審酌被告等意圖供自已犯罪之用，未經許可無故持有可供軍用之具殺傷力
    可發射子彈之仿半自動手槍之改造手槍（含彈匣一個）一支，及具殺傷力之子彈
    二顆等一切情狀，量處如主文所示之刑。改造手槍壹支（含彈匣壹個）係違禁物
    ，應依刑法第三十八條第一項第一款，諭知沒收。子彈二顆有殺傷力者，已經擊
    發而滅失，自毋庸諭知沒收，另扣案之子彈二顆，驗無殺傷力，亦毋庸諭知沒收
    。
五、另公訴意旨略以：丙○○、吳知遠二人前述糾紛，於八十四年八月十三日二十一
    時許，與吳知遠在高雄市新興區六合夜市山手線電動玩具遊藝場夥同姓名不詳，
    綽號「阿發」及另不詳姓名成年男子二人，基於殺人之犯意聯絡，四人驅車前往
    高市○區○○路一八二號大眾檳榔攤報復，途中由「阿發」交予丙○○改造手槍
    乙支、改造子彈四發，餘分持開山刀、水果刀，四人於同日晚上十時三十分許，
    到達大眾檳榔攤，見戊○○在看電視，四人分持刀、槍追殺戊○○，並由丙○○
    持槍欲射殺戊○○，戊○○迅速閃過，趴於地面，詎乙○○出門探究竟，不幸遭
    槍射殺右手肘，戊○○復遭四人持開刀山及水果刀往背後刺殺，旋戊○○、乙○○迅速逃離現場，而丙○○、吳知遠亦往高市○○區○○街方向流竄，戊○○因
    之而受有右背裂傷、左虎口部裂傷、大拇指內收橫冗，內收斜股、內收拇指斷裂
    、指動脈、靜脈及指神經斷裂等傷害，而乙○○受有右手肘之槍傷，被告丙○○
    、吳知遠所為係犯刑法第二百七十一條第二項、第一項之罪嫌。
  (一)公訴人認被告丙○○、吳知遠犯刑法第二百七十一條第二項、第一項之殺人未遂
    罪。係以告訴人戊○○、乙○○指訴歷歷，復經證人丁○○、林奕成結證屬實，
    並有診斷書二紙、手術紀錄一紙、內政部警政署刑事警察局鑑驗通知書一紙附卷
    可證，足見被告丙○○、吳知遠等人殺意之堅用力之猛，被告丙○○供承被告吳
    知遠前往幫其指認指戊○○有無在大眾檳榔攤，且水果刀係綽號「阿發」拿給吳
    知遠，嗣後被告二人一起逃往尚義街等語，與被告吳知遠於警訊中供述相符等情
    為其論據。訊據被告丙○○、吳知遠對於因被告丙○○先被戊○○毆打，而於山
    手線電動玩具店將上情告知綽號「阿發」者，乃由吳知遠帶領，共乘一輛計程車
    至戊○○經常逗留之大眾檳榔攤找戊○○。抵達後，「阿發」交付一支手槍予丙○○持有，囑其於危急時再開槍，丙○○遂持上開手槍、子彈在該店旁騎樓下守
    候，吳知遠則至該店對面路旁等候，「阿發」及該名男子進入店後即取出刀子殺
    害戊○○，丙○○見狀，遂以上開手槍朝空射擊二槍，惟被告丙○○否認有殺人
    未遂之犯行，辯稱：沒有要殺害戊○○之意思，與吳知遠是要去六合路的大眾檳
    榔攤找戊○○談和解，事先不知道「阿發」等人有攜帶刀械，直至「阿發」等人
    進入大眾檳榔攤店內突然取出刀子後，才知道他們有帶刀，我害怕就開一槍，是
    為阻止「阿發」等人，「阿發」等人在店內打鬥時，因害怕，又朝騎樓天花板射
    一槍，就跑了，不知道乙○○受有槍傷，我原本是空手前往找戊○○理論，不料
    「阿發」暗藏槍械，實是伊始料不及等語。被告吳知遠則否認有幫助殺人未遂之
    犯行，辯稱：我與丙○○是要去做和事佬，阿發等人有至檳榔攤，但我半途即離
    去，並無殺人之犯意等語。
  (二)按犯罪事實應依證據認定之，無證據不得推定其犯罪事實，）刑事訴訟法第一百
    五十四條定有甲文。所謂犯罪事實之證據，係指足以認定被告確有犯罪行為之積
    極證據而言，該項證據且須適合被告犯罪事實之認定，始得採為斷罪資料最高法
    院二十九年上字第三一０五號、五十三年台上字第二七五０號判例參照）。告訴
    人之指訴，須無瑕疵可指，且就其他方面調查，又與事實相符，始足採為認定犯
    罪事實之憑證。苟積極證據不足證甲犯罪事實，被告之抗辯或反證縱屬虛偽，仍
    不能以資為積極證據應予採信之理由，而應為被告有利之認定。
  (三)經查：
    本件係緣於被告丙○○、吳知遠於八十四年八月十三日凌晨在羅馬ＫＴＶ與告
      訴人戊○○同樂，曾起衝突丙○○遭戊○○加害成傷，同日晚上丙○○、吳知
      遠將情告知綽號「阿發」之成年人，乃夥同前往找戊○○理論，引發本件糾紛
      ，先此敘甲。
    被告丙○○於向警方投案時供稱：「當晚約二十一時許，我和吳知遠二人到六
      合夜市山手線遊樂場時，遇見阿發和一位不認識的男子在一起，阿發問起我的
      臉為何受傷，我告訴阿發情形，阿發聽了以後很不高興，要我帶他找姓董的問
      個清楚，我就和吳知遠一起帶同阿發及不詳姓名的男子共四人，阿發就由身上
      取出該把點四五改造手槍，內有子彈四顆，我們用來嚇唬他，我們坐計程車前
      往六合路大眾檳榔攤下車，看到戊○○，當時他正在看電視，我心裡也只想找
      戊○○理論，我告訴阿發說就是那一個（指戊○○），阿發即衝向前與戊○○
      發生扭打，當時場面非常混亂，對方人數比我們多，我就對空開了一槍，想嚇
      唬他們，結果對方一夥人又衝了上來，我就對空開了第二槍，我就和吳知遠往
      尚義街方向逃走」等語（見警卷第一、二頁），被告丙○○在偵查中供稱：「
      我們前往：：只是要理論，：：：開二槍第一槍開外面對空，第二槍看到裏面
      有打，我也是對空鳴槍，會有人受傷可能是反彈的關係」（見偵字第二二八二
      九號偵查卷第十六頁）、於原審法院供稱：「我晚上在六合夜市吃東西，又去
      遊藝場，阿發見我臉上受傷，問我被何人打的，：：乃四人前往，拿槍非為報
      復，只是要找他們理論，：：阿發進去找戊○○，我人站外面，裏面混亂，我
      在外面對空開了一槍，因見裏面打架，叫他們不要打，第二槍朝上，不認識乙○○，我不是射他」（見原審卷第二三、二四頁），於本院前審亦均稱：「我
      只是想去找他們理論：：朝天花板開槍」、「阿發說該槍不具殺傷力，叫我用
      以喝止他們：：他們亮出刀子，我一時情急朝天花板開二槍」（見本院上訴卷
      第二八、一０二、一三七頁）、「我是朝屋頂天花板開槍」（上更(一)卷第三七
      、三八頁）、「我是去理論而已，我們不是去報復，阿發交給我槍彈，說沒殺
      傷力，足是嚇阻而已」（見本院上更(一)卷第四十六、七十七頁）。經核與被告
      吳知遠於向警方投案時供稱：「我與丙○○及阿發及阿發一名朋友（不詳姓名
      ），共四人，一起乘計程車去找戊○○，只知道手槍是阿發拿給丙○○，只看
      到一支槍，我拿一支水果刀我沒下手：：：找董某問為何打丙○○，後來一陣
      混亂，聽二聲槍響後，與丙○○逃逸」等情相符（見警卷第五頁），均堪採信
      。難認被告等有殺人之動機。
    被害人戊○○於警訊稱：「我在丁○○檳榔攤聊天：：：突有多人要押我，：
      ：我反抗逃跑，被砍中背部及左手虎口，我朋友乙○○自大乒乓遊藝場出來，
      被被擊中右手肘：：：我不知丙○○持何兇器」、「在羅馬假期ＫＴＶ飲酒席
      間與丙○○發生爭吵，我與朋友共同圍毆丙○○，可能因此懷恨而採取報復手
      段，我國中同學吳知遠在場，他是丙○○的朋友，丙○○持何種兇器沒有看清
      楚等情」（見警卷第八、九頁）、偵查中稱：「他們有拉我到隔壁：：：後來
      有人開槍：：：我有被砍傷」（見偵字第一六一六五號卷第三十八、三十九頁
      ）、於原審稱「砍到我虎口二刀，：：：只聽到一聲槍聲，不是對我射，乙○○受傷似是此一槍，他自檳榔攤出來，即被槍打到」、「三人矇口罩要捉我，
      沒說給我死」（見原審卷第二十至二十二、五三頁），於本院前審稱：「我看
      電視，有三人過來指著我出來解釋清楚，驚慌跑出而被砍傷虎口及背部：：有
      聽到二槍聲，不知打何處」等語（見本院上訴卷第四十六頁）。其於原審自訴
      程序中稱：「被告二人有在場，我只認識他們二人，有聞槍聲，不知何種槍聲
      ，我告傷害，我要撤回告訴」、「我手受傷，因有人拿刀砍我，手先被砍，再
      砍背部」（見原審八十四年度自字第六六三號卷第二十九、三十一、三十三、
      四十一、四十二、四十三頁）。與目擊證人丁○○於警訊稱：「：：：對空開
      了一槍：：乙○○自遊藝場出來查看，被擊中：：：：要押戊○○：：：」（
      見警卷第十一頁），於檢察官偵查時證稱：「：：：要找戊○○，：：：射到
      乙○○一出來就中彈，沒有對何部分瞄準」（見偵查卷第二十一頁）、於原審
      稱：「看到水果刀、西瓜刀，我記不清楚了，但與我所畫之開山刀型式一樣」
      （見原審卷第四十九、五十九頁），於本院前審稱：「開二槍，是朝天空上面
      開槍，是有警示的作用，叫旁邊的人不要圍過來，開完就跑了，可能是鋼珠彈
      碰到牆壁反彈而打中乙○○手臂」等語（見本院上訴卷第五十八頁、上更(一)卷
      第一０九頁）；及證人林奕成於警訊證稱：「有人指認戊○○，戊○○要逃跑
      ，背部被砍一刀，手砍一下，第二刀手去擋又被砍了：：：乙○○自大乒乓遊
      藝場開門探頭，：：：被擊中手肘：：：」（見警卷第十三頁），偵查中證稱
      ：「：：：有人要拉戊○○，董某不肯，就被拉出去加害虎口處及背後，乙○○中槍，我只知有開二槍，一槍朝空中，一槍朝乙○○」（見偵字第一六一六
      五號卷第二十二頁）；於原審稱：「聽到二槍聲，持槍者無持刀，乙○○出來
      外面被打到，有聽見說沒事的人不要動」（見原審卷第五十二頁）；於本院前
      審稱：「三個帶口罩者指名要找戊○○和他們出去談話，董某不肯，他們就拉
      住他，董某踢們以後就要跑，外面的人對空鳴槍，：：對天花板開槍，乙○○
      手臂受傷，我也不知道」（見本院上更(一)卷第一０八頁）；乙○○於警訊稱：
      「我在大乒乓遊藝場打電動玩具，聞聲開門看究竟，被打了一槍」（見警卷第
      七頁），偵查中稱：「我手臂中槍，對方蒙面，我看不清楚，我是聽到碰一聲
      開門出來中彈了，他朝何方向我不知道，並欲撤回告訴」（見一六一六五號偵
      查卷第二十一、二十二、二十八、三十八頁，二二八二九號偵查卷第十六、十
  七頁）；於原審稱：「開門出來才被打中，傷到右手臂，子彈留在手裏」（見
      原審卷第五十三頁）各等語，尚無不合；經核被告丙○○、吳知遠此項自白與
      被害人戊○○、乙○○及證人丁○○、林奕成之證述情節相符，亦堪採信，此
      亦不足以證甲被告等意在殺人。
    扣押之改造手槍一支、子彈二顆，經送請法務部調查局鑑定結果，認為「改造
      手槍一支，認係仿半自動手槍製造之玩具槍，槍管材質為塑膠，以打擊底火為
      動力，機械性能良好，改造子彈二顆，均經拆解檢視，具金屬彈頭、底火及微
      量火藥，尚不具足量之動能，認不具殺傷力」，此有該局八十四年八月二十六
      日刑鑑字第七六七一０號鑑驗通知書在卷足憑（見第一六一六五號偵查卷第四
      七頁）。被告丙○○坦承持扣案之槍枝，並開了二槍，均係對空鳴槍，並未朝
      戊○○或乙○○射擊，雖乙○○遭誤傷，經送往高雄醫學院附設中和紀念醫院
      急救，該醫院醫師楊錦江到庭證述：「八十四年八月十三日晚上十時許，他（
      乙○○）來高醫急診，是總醫師負責開刀，開完刀是八月十四日凌晨一時四十
      分，我是主治醫師」、「其右手肘前臂關節附近，子彈射入其肌肉接近尺骨部
      位，子彈未穿透其骨頭，為骨頭檔住，醫師開刀從其傷口將子彈取出」（見本
      院上訴卷第一二七頁），並有高雄醫學院附設中和紀念醫院急診處理紀錄單、
      受傷略圖、護理紀錄附卷可稽（見本院上訴卷第一二九頁），此僅足以證甲乙○○受槍傷之情狀，並不足以證甲行為人係朝人射擊，難認被告等有殺人之故
      意。
    被告丙○○、吳知遠係因戊○○之前毆打丙○○而應「阿發」之慫恿持刀、槍
      前往與其報復，業經被告丙○○、吳知遠於警訊陳甲在卷，被告丙○○於原審
      稱：我只想找戊○○，不認識乙○○不會打他，開二槍第一槍對空，第二槍朝
      上等情（見原審卷第二三頁），被害人乙○○偵查中亦稱：「我是聽到碰一聲
      ，開門出來走二、三步就中彈，開槍是向何方向開，我不知道」（見偵字第一
      六一六五號卷第三八頁），被害人戊○○證稱：「看到三、四人戴口罩，二人
      拿刀砍我，只聽到一聲槍聲，不是對我射擊，乙○○從檳榔攤隔壁的遊藝場出
      來被槍打到」等情（見原審卷第二一頁），故被告等欲找之人既係戊○○而非
      乙○○，若有殺人之犯意，豈有對空鳴槍之理，又其傷及乙○○手臂，乃屬意
      外。被告丙○○於本院前審辯稱要去找戊○○和解、吳知遠辯稱是要去充任和
      事佬，自非可信，但仍不能以此推斷其係出於殺人之動機。
    被告丙○○辯稱：開槍是要嚇阻「阿發」殺害戊○○，第一槍對空，第二槍朝
      上且對空鳴槍並無殺人犯意（見原審卷二十四頁背面）。於警訊時亦供稱：阿
      發取出改造手槍（內有子彈四顆）給我，要用來嚇唬戊○○，當時場面非常混
      亂，對方人數比我們多，我就掏出手槍，對空打了一槍，想嚇唬他們，結果對
      方一夥人，又衝了上來，我就對空打了第二槍等情（見警卷第二頁），與事實
      相符，均堪採信，此亦不能證甲其有殺人之犯意。
    被害人戊○○於警訊稱：「對方即被告等有五、六人」，證人丁○○證稱「看
      到五名歹徒」，證人林奕成證稱「有六個人戴口罩，其中四個拿開山刀」，被
      告丙○○、吳知遠於警訊甲白供認係夥同綽號阿發及不詳姓名者一人，共四人
      等情甚詳，而該戊○○、丁○○、林奕成均未能甲確指證人數，應以被告丙○○、吳知遠二人之自白較堪採信。證人林奕成於警訊、偵查中曾證稱：「一個
      沒靠過來的歹徒拿槍：：對空開一槍，此時我大哥乙○○從大乒乓遊藝場開門
      探頭看，被槍擊中右手肘」等語，足徵係跳彈而誤傷，非出於行為人之本意。
    本件曾提起自訴（後因自訴不合法，而諭知不受理）即台灣高雄地方法院八十
      四年度自字第六六三號，本院調閱該卷證審閱，戊○○亦主張係告傷害，且撤
      回告訴。經本院調閱該卷證審認無異。
    被告丙○○未經許可，於八十四年八月十三日下午十時三十分許無故持有扣案
      之改造子彈二顆，公訴人認其觸犯槍砲彈藥刀械管制條例第十一條第三項之未
      經許可無故持有彈藥罪嫌云云。然上開子彈經送請內政部警政署刑事警察局鑑
      驗結果，認：改造子彈二顆，經拆解檢視，具金屬彈頭、底火及微量火藥，尚
      不具足量之動能，認不具殺傷力等情，有該局八十四年八月二十六日刑鑑字第
      七六七一０號鑑驗通知書一紙在卷可按。惟公訴意旨認此部分與前開論罪科刑
      之持有改造手槍部分，有想像競合犯之裁判上一罪關係，爰不另為無罪之諭知
      。
    公訴人指訴被告等犯殺人未遂之罪，經本院詳細審認，僅足認其有傷害之犯意
      及傷害並過失傷害之犯行，此部分起訴法條應予變更，而此部分，既僅傷害，
      且已撤回告訴，公訴人以之與已論罪科刑之部分，以裁判上之一罪起訴，自毋
      庸另為不受理之諭知，附此敘甲。
據上論結，應依刑事訴訟法第三百六十九條第一項前段、第三百六十四條、第二百九
十九條第一項前段，刑法第二條第一項但書、第二十八條、第一百八十七條、第三十
八條第一項第一款，判決如主文。
本案經檢察官邱榮藏到庭執行職務。
中    華    民    國      九十二      年      六      月     十八   日
                              臺灣高等法院高雄分院刑事第四庭
                                  審判長法官  蕭權閔
                                        法官  陳吉雄
                                        法官  陳啟造
右正本證甲與原本無異。
如不服本判決應於收受本判決後十日內向本院提出上訴書狀，其未述上訴理由者，
並得於提起上訴後十日內向本院補提理由書狀（均須按他造當事人之人數附繕本)「
切勿逕送上級法院」。
                                      書記官  白蘭
中    華    民    國      九十二      年      六      月     十九   日
附錄：本判決論罪科刑法條：
刑法第一百八十七條
意圖供自己或他人犯罪之用，而製造、販賣、運輸或持有炸藥、棉花藥、雷汞或其他
相類之爆裂物或軍用槍砲、子彈者，處五年以下有期徒刑。


司法院資訊處製作；財團法人民間司法改革基金會備份。
